最　高　行　政　法　院　判　決
　　　　　　　　　　　　　　　　　　 96年度判字第01757號
上　訴　人　 甲○○
被 上訴 人　 國立清水高級中學
代　表　人　 乙○○
上列當事人間因考績事件，上訴人對於中華民國95年3月17日臺
中高等行政法院94年度訴字第679號判決，提起上訴。本院判決
如下：
　　主  文
上訴駁回。
上訴審訴訟費用由上訴人負擔。
　　理  由
一、本件上訴人任教於被上訴人，於民國（下同）93年6月30日
    遭學生3人向輔導室投訴受其性騷擾。被上訴人成績考核委
    員會審議上訴人92學年度之成績考核時，依據學校性騷擾處
    理小組之調查報告結論確認上訴人涉及性騷擾案，言行嚴重
    失當，而依公立學校教職員成績考核辦法（下稱成績考核辦
    法）第4條第1項第3款考列「留支原薪」。上訴人不服，申
    經教育部中央教師申訴評議委員會，遭申訴駁回，乃提起行
    政訴訟，遭原審判決駁回，遂提起本件上訴。
二、上訴人在原審起訴意旨略以：被上訴人學校成績考核委員會
    對上訴人之92學年度成績考核作成「涉及性騷擾案，其言行
    嚴重失當」，而依成績考核辦法考列「留支原薪」，雖仍維
    持上訴人之原薪俸，對教師身分之形式似無影響，然實則上
    訴人該年度並無考績獎金，並影響日後晉敘薪級，形成對本
    俸有影響，符合「實際上發生類似降級或減俸效果之懲戒」
    結果，且損及上訴人名譽及造成日後在社會謀職之困難，依
    司法院釋字第187號、第201號、第243號、第266號、第323
    號及第483號解釋意旨，應許上訴人提起行政訴訟以求救濟
    。另被上訴人92學年度成績考核委員會之部分委員因已擔任
    性騷擾處理小組成員，應自行迴避而未迴避，難期決定公正
    ；又被上訴人於93年7月8日成立之性騷擾處理小組成員，未
    符性別平等教育法第30條規定，其所作成調查報告及裁決書
    ，自為無效，被上訴人成績考核委員會依據無效之調查報告
    ，而依成績考核辦法第4條第1項第3款考列為留支原薪，其
    成績考核處分顯然違法。為此，訴請撤銷原決定及原處分，
    暨被上訴人應將上訴人92學年度考績改依考績考核辦法第4
    條第1項第1款規定核定，並補發92學年度考核獎金等語。
三、被上訴人則以：上訴人92學年度成績考核期間，與被上訴人
    係聘任之私法上契約關係，被上訴人所為92學年度之成績考
    核屬內部管理措施，且亦未改變公務員身分，依本院57年判
    字第127號判例及司法院大法官解釋意旨，非屬行政處分，
    尚不得提起行政訴訟。另性騷擾案之調查處理小組僅係就學
    生申訴事實予以調查訪談及判斷是否有性騷擾之事實，係就
    單一個案之認定，自與教師成績考核委員依規定就受考核教
    師整學年之教學、服務、品德及處理行政之紀錄等為綜合性
    初核不同，尚無迴避之必要等語，資為抗辯。
四、原審斟酌全辯論意旨及調查證據之結果，以：（一）上訴人
    於92學年度任職被上訴人，該年度成績考核，經該校92學年
    度教師成績考核委員會考列為成績考核辦法第4條第1項第3
    款。依該款規定，其效果僅為留支原薪，尚不影響上訴人擔
    任教職之權利或改變其教師身分，自不許上訴人就此成績考
    核提起行政訴訟請求救濟。另司法院釋字第187、201號解釋
    均係就退休金所為之解釋、釋字第243號係就公務員免職處
    分所為之解釋、釋字第323號解釋係就公務員任用審查所為
    之解釋、釋字第483號解釋係就公務員調任所為之解釋，均
    與本件不同，而司法院釋字第266號解釋對於未改變公務員
    身分之其他考績結果有所不服，仍不許以行政訴訟救濟。至
    該解釋另謂「惟公務人員基於已確定之考績結果，依據法令
    規定為財產上之請求而遭拒絕者，影響人民之財產權，參酌
    本院釋字第187號及第201號解釋，尚非不得依法提起訴願或
    行政訴訟．．．」，依其解釋意旨，得提起訴願或行政訴訟
    者，僅限於「已確定之成績考核結果，依據法令規定為財產
    上之請求而遭拒絕者」而言，經核本件上訴人所述「考核獎
    金」、「日後晉敘薪級」及「本俸」、「名譽」之損失，「
    日後謀職之困難」，縱或屬實，既非本件成績考核之直接結
    果，不得提起行政爭訟，且本件亦非就「已確定之考績結果
    ，依據法令為財產上之請求」，是上訴人訴請撤銷上開考核
    結果及申訴評議決定，難認合法。（二）上訴人訴之聲明第
    2項前段係請求被上訴人為特定內容之成績核定，依其性質
    應屬行政訴訟法第5條之課予義務訴訟。而依上開條文提起
    之訴訟，須以人民「依法申請」之案件為其前提，然依成績
    考核辦法第4條規定，教職員之成績考核係學校對教師工作
    績效之考核，並非教師得依法申請之事項，是上訴人訴請被
    上訴人為特定內容之成績核定，自屬不得提起，惟上訴人逕
    對之提起，應認其訴不備訴訟要件，亦非合法。（三）上訴
    人訴之聲明第2項後段請求被上訴人補發92學年度考核獎金
    部分，因上訴人92學年度之成績考核，業經被上訴人核定留
    支原薪，又上訴人所為撤銷訴訟及課予義務訴訟均不合法，
    故上訴人併請求被上訴人補發92學年度考核獎金，自無依據
    ，為無理由等語，而為駁回上訴人在原審之訴之判決。
五、上訴人上訴意旨復以：本件原處分對上訴人身分於形式上似
    無影響，但實則上訴人該年度無考績獎金，且將影響日後晉
    敘薪級，而形成對本俸有影響，實質上發生類似降級或減俸
    效果之懲戒結果，甚者，若不許提起行政訴訟將致性騷擾之
    事實確定，上訴人恐符合教師法第14條第1項第6款解聘事由
    ，進而影響上訴人教師身分及退休金請求權，是參酌司法院
    釋字第187號、第201號、第243號、第266號、第298號、第
    323號及第462號解釋意旨，應許上訴人提起本件行政訴訟。
    又觀諸上開解釋可知，隨社會發展演變，大法官已有逐漸放
    寬行政救濟管道之趨勢，然原審判決顯未體查，仍將行政爭
    訟範圍限於「退休金」、「免職處分」、「調任」等類型，
    未實質探索「有權利即有救濟」之法理及上開解釋之內涵，
    是原審判決顯有不適用法規或適用不當之違法。另被上訴人
    學校性騷擾處理小組及成績考核委員會之組成、調查程序不
    合法，且調查報告之事實採認亦有所違誤，被上訴人所為之
    考績判斷，自非合法，然原審判決率爾認定本件有訴訟不備
    要件之情形，認上訴人提起本件訴訟不合法，自有判決不適
    用法規或適用不當之違法。為此，訴請廢棄原判決，撤銷原
    決定及原處分暨被上訴人應將上訴人92學年度考績改依考績
    考核辦法第4條第1項第1款規定核定並補發92學年度考核獎
    金等語。
六、本院查：
（一）按憲法第16條所謂人民有訴願及訴訟之權，乃指人民於其
      權益受侵害時，有提起訴願或訴訟之權利。而公務人員與
      國家間因具有特別權力關係，故上述權利，即因其具有公
      務人員身分而有所差別；亦即因特別權力關係所生之公法
      爭議，依據司法院解釋，並非皆得提起行政訴訟。而公立
      學校係各級政府依法令設置實施教育之機構，具有機關之
      地位，業經司法院釋字第382號解釋在案。是以公立學校
      聘用教師從事學術研究、教育工作，為公法法律關係，而
      其教師與學校間因具有公法上勤務關係，亦屬特別權力關
      係範疇；是公立學校教師雖非公務人員任用法所稱之公務
      人員，但其與所服務學校間之身分關係，因與公務人員相
      類似，故司法院關於公務人員因身分而受處分，得否提起
      行政訴訟之解釋，於公立學校教師亦應比照適用。又參諸
      司法院釋字第243號解釋及第266號解釋，依公務人員考績
      法所為之考績，若有改變公務員身分關係，因直接影響人
      民服公職之權利，固得許受處分之公務員提起行政訴訟。
      然對於未改變公務員身分之其他考績結果有所不服，仍不
      許以行政訴訟請求救濟。另司法院釋字第266號解釋係謂
      ：「公務人員基於已確定之考績結果，依據法令規定為財
      產上之請求而遭拒絕者，影響人民之財產權」，得依法提
      起行政訴訟；而因考績所考核等級之不同，於受考核者之
      考績獎金固有影響，但因其考績獎金之差異，乃直接基於
      考績等級之差異所致，若其未受較高等級之考績即無法享
      有領取該等級考績獎金之權利，則其因考績之不同所致考
      績獎金之差額，即非上述解釋所稱「基於已確定之考績結
      果」，依法令規定所得為之財產上請求，自無該號解釋之
      適用，而不得對之提起行政訴訟。
（二）經查：本件上訴人於92學年度任職被上訴人，該年度成績
      考核，經該校92學年度教師成績考核委員會依該校性騷擾
      處理小組之調查報告，認上訴人涉及性騷擾案，言行嚴重
      失當，依成績考核辦法第4條第1項第3款考列為留支原薪
      ；而留支原薪，並不影響上訴人擔任教職之權利或改變其
      教師身分等情，為原審所確定之事實；則依上開所述，原
      審判決認上訴人就此成績考核結果，並不得提起行政訴訟
      ，即無不合。至司法院釋字第462號解釋因是針對教師升
      等之評審為得提起行政訴訟之解釋，故於本件自無從予以
      援引適用。另上訴人是否確有性騷擾情事，及是否因該性
      騷擾事件而遭解聘，則為是否就該等事件提起救濟之問題
      ，尚不得因之而謂本件所為留支原薪之成績考核，將影響
      上訴人擔任教職之權利或改變其教師身分，進而主張得提
      起行政訴訟。又本次之成績考核雖於上訴人日後之晉敘薪
      級有影響，然亦與所謂之降級或減俸有別，亦難因之而謂
      其得提起行政訴訟。故上訴意旨再執為本院所不採或已經
      原審判決詳為論述之一己見解，指摘原審判決有適用法規
      不當及不適用法規之違法云云，並無可採。又成績考核辦
      法第4條第1項第1款係規定：「在同一學年度內合於下列
      條件者，除晉本薪或年功薪一級外，並給與一個月薪給總
      額之一次獎金，已支年功薪最高級者，給與二個月薪給總
      額之一次獎金。．．．。」亦即本款及同條項第3款均屬
      關於成績考核等級及該等級考核獎金之規範；故上訴人在
      原審訴之聲明第2項即關於請求被上訴人應將上訴人92學
      年度成績考核改依成績考核辦法第4條第1項第1款規定核
      定，並補發92學年度考核獎金部分，本質上即係對於上訴
      人92學年度之成績考核及考核獎金之事項為爭議，故依上
      開所述，均非得提起行政訴訟請求救濟之事項。而原審判
      決駁回上訴人在原審此部分之訴，其理由雖未盡相同，然
      駁回之結論，則無不合，故仍應予維持。再上訴人本件請
      求既非屬得提起行政訴訟之事項，故其針對本件實體事項
      所為之指摘，本院即無予以審究之必要，併此敘明。
（三）綜上所述，原審判決將原決定及原處分均予維持，並駁回
      上訴人在原審之訴，核無不合。上訴論旨，指摘原審判決
      違法，求予廢棄，為無理由，應予駁回。
據上論結，本件上訴為無理由，依行政訴訟法第255條第1項、第
98條第1項前段，判決如主文。
中　　華　　民　　國　　96　　年　　9　　 月　　28　　日
                  第一庭審判長法  官　高　啟　燦
                              法  官  黃　璽　君
                              法  官　廖　宏　明
                              法  官　楊　惠　欽
                              法  官　林　樹　埔
以  上  正  本  證  明  與  原  本  無  異
中　　華　　民　　國　　96　　年　　9　　 月　　29　　日
　　　　　　　　　　　　　　　書記官　張　雅　琴
